臺灣新竹地方法院民事小額判決  
109年度竹小字第708號
原      告  林怡君  
被      告  曾彥珽  

上列當事人間請求返還借款事件，本院於民國109 年11月25日辯
論終結，判決如下：
    主      文
被告應給付原告新臺幣參萬貳仟壹佰元，及自民國一○九年九月
十八日起至清償日止，按週年利率百分之五計算之利息。
原告其餘之訴駁回。
訴訟費用新臺幣壹仟元，其中新臺幣捌佰伍拾元由被告負擔，餘
由原告負擔。
本判決原告勝訴部分得假執行。 
    事實及理由
壹、程序方面：
一、本件原告聲請核發支付命令，被告業於法定期間內提出異議
    ，依據民事訴訟法第519條第1項規定，應以原支付命令之聲
    請視為起訴。
二、按訴狀送達後，原告不得將原訴變更或追加他訴。但請求之
    基礎事實同一、擴張或減縮應受判決事項之聲明者，不在此
    限；民事訴訟法第255條但書第1項第2、3款分別定有明文。
    本件原告起訴時原以消費借貸法律關係為其請求權基礎，求
    為聲明：被告應給付原告新臺幣（下同）37,000元，及自民
    國108年9月12日起至清償日止，按週年利率6%計算之利息。
    嗣於109年9月4日具狀減縮利息自支付命令送達翌日起算，
    並更正利率為週年利率5%（見本院109年度司促字第7579號
    卷〈下稱司促卷〉第23頁）。又於本院109年11月25日言詞辯
    論期日中當庭以言詞追加不當得利法律關係為請求依據，與
    前述消費借貸法律關係擇一求為有利之判決（見本院卷第26
    頁）。核原告上開所為，係本於請求返還款項之同一基礎事
    實，利息減縮部分核屬應受判決事項聲明之減縮，揆諸前揭
    規定，均應予准許。
貳、實體方面：　　
一、原告主張：被告前於108年9月12日、108年9月27日、108年1
    0月18日陸續向原告借款16,000元、7,000元、3,000元，共
    計26,000元，原告均依被告之指示，將借款匯入被告於彰化
    商業銀行新竹分行申設之帳號000000000000號帳戶（下稱被
    告帳戶）內以為交付；嗣於109年2月24日原告又交付價值11
    ,000元之金飾供被告周轉資金；以上借款金額合計為37,000
    元，兩造並未約定清償日期。詎原告於109年3月13日以簡訊
    催告被告清償前開借款，竟遭被告拒絕，爰依消費借貸及不
    當得利之法律關係提起本件訴訟，請求擇一為有利原告之判
    決等語。並聲明：被告應給付原告37,000元，及自支付命令
    送達之翌日（即109年9月18日）起至清償日止，按週年利率
    5%計算之利息。
二、被告則以：伊雖曾向原告借款，然借款總金額為22,600元，
    其中4,900元業以匯款至原告中國信託銀行帳號00000000000
    0號帳戶（下稱原告帳戶）之方式清償，其餘則以現金交付
    原告之方式償還，全數金額已於109年2月29日清償完畢。有
    關金飾部分，係原告主動給伊，目前找不到金飾在何處等語
    資為抗辯。並聲明：原告之訴駁回。
三、得心證之理由：
（一）按稱消費借貸者，謂當事人一方移轉金錢或其他代替物之
      所有權於他方，而約定他方以種類、品質、數量相同之物
      返還之契約，民法第474條第1項定有明文。次按當事人主
      張有利於己之事實者，就其事實有舉證之責任，亦為民事
      訴訟法第277條前段所明定。再按「稱消費借貸者，於當
      事人間必本於借貸之意思合致，而有移轉金錢或其他代替
      物之所有權於他方之行為，始得當之。是以消費借貸，因
      交付金錢之原因多端，除有金錢之交付外，尚須本於借貸
      之意思而為交付，方克成立。倘當事人主張與他方有消費
      借貸關係存在者，自應就該借貸意思互相表示合致及借款
      業已交付之事實，均負舉證之責任，其僅證明有金錢之交
      付，未能證明借貸意思表示合致者，仍不能認為有該借貸
      關係存在」（最高法院98年度台上字第1045號判決意旨參
      照）。又請求履行債務之訴，原告就其所主張債權發生原
      因之事實，固有舉證之責任，若被告自認此項事實而主張
      該債權已因清償而消滅，則清償之事實，應由被告負舉證
      之責任（最高法院28年上字第1920號判決要旨參照）。
（二）原告主張其於108年9月12日、108年9月27日、108年10月1
      8日，依序分別匯款16,000元、7,000元、3,000元至被告
      帳戶內，又於109年2月24日將價值11,000元之金飾交付被
      告供其周轉等事實，業據提出與所述相符之原告帳戶存款
      交易明細影本為證（見司促卷第9至12頁），被告坦承收
      到前開金飾且不爭執上述匯款之真正(見本院卷第22頁)，
      堪信原告此部分主張為真實。被告雖辯稱借款總額僅22,6
      00元、金飾為原告主動贈送云云。惟查，被告就原告所提
      之簡訊對話紀錄（見司促卷第13、15頁），不爭執其為真
      正，堪認屬實。而依被告109年2月25日簡訊所載：「最後
      鍊子我有去銀樓估以重量扣掉那顆假鑽石0.9估出來是110
      00，當時沒賣，我是真的不知道丟在公司哪了，11000+21
      000=32000，這三萬二不管我官司最近就會知道結果好或
      壞，請在忍一下，就像我上次在妳家說的七月底八月初我
      先把家裡顧好，公司穩定與否就是落在這時間還妳，到時
      會主動傳訊跟妳要帳號，至於之前轉過去的4900就當利息
      囉」等語（見司促卷第13頁）。依上開文句內容可知，被
      告於簡訊中承認受領借款及金飾，亦自承金飾價值為11,0
      00元，屬於借款之一部分，並將其自行結算之總借款金額
      32,000元告訴原告，希望待109年7月底、8月初再償還給
      原告。從而，原告主張前述3次匯款之金額與所交付用以
      周轉之金飾，均係基於兩造間消費借貸契約所交付，堪屬
      可信。況且，若前開3次匯款金額非屬借款，何以被告於
      上揭簡訊中使用「還妳，到時會主動傳訊跟妳要帳號」、
      「之前轉過去的4900就當利息」等文字。再者，倘若金飾
      為原告所贈與，何以被告於上揭簡訊中未曾提及任何有關
      「贈與」之文字，反而將金飾價值11,000載明並計入其稱
      要還款之「三萬二」範圍內，益徵兩造對於前開3次匯款
      金額及金飾供被告用以周轉變現，均有消費借貸之意思表
      示合致，兩造間之借款總金額堪認為37,000元（計算式:1
      6,000+7,000元+3,000元+11,000元=37,000）。被告前開
      所辯，則不足採。
（三）被告辯稱其已清償22,600元借款，為原告所否認。查被告
      就匯款4,900元部分，提出被告帳戶存摺內頁影本為證，
      其上所載109年2月18日跨行匯款之帳戶確為原告帳戶，堪
      信被告所辯其以匯款方式清償4,900元為真，但除此之外
      ，被告所稱其以現金清償原告部分，並未提出任何證據可
      供佐證，自難認被告所辯之全數清償事實為可採。是經扣
      除被告109年2月18日以匯款清償之金額4,900元後，被告
      尚積欠原告32,100元未償（計算式：37,000－4,900＝32,10
      0）。準此，原告請求被告返還借款32,100元，當屬有憑
      ；超過此數額之請求，則難准許。
四、第按借用人應於約定期限內，返還與借用物種類、品質、數
    量相同之物，未定返還期限者，借用人得隨時返還，貸與人
    亦得定1個月以上之相當期限，催告返還；又給付無確定期
    限者，債務人於債權人得請求給付時，經其催告而未為給付
    ，自受催告時起，負遲延責任。其經債權人起訴而送達訴狀
    ，或依督促程序送達支付命令，或為其他相類之行為者，與
    催告有同一之效力；遲延之債務，以支付金錢為標的者，債
    權人得請求依法定利率計算之遲延利息；應付利息之債務，
    其利率未經約定，亦無法律可據者，週年利率為5%，民法第
    478條、第229條第2項、第233條第1項前段及第203條分別定
    有明文。經查，被告向原告借款時並未約定清償期限，惟原
    告已於108年3月13日以簡訊催告被告清償本件借款，並於10
    9年8月28日寄發存證信函被告催告返還借款，經被告之父代
    為收受（見司促卷第27至29頁），而經1個月之相當期限後
    ，被告迄未給付，自應負遲延責任。是原告僅請求自支付命
    令送達之翌日即109年9月18日起（於109年9月17日送達，見
    司促卷第35頁）至清償日止，按週年利率5%計算之利息，於
    法有據。
五、綜上所述，原告依消費借貸之法律關係，請求被告給付32,1
    00元，及自109年9月18日起至清償日止，按週年利率5%計算
    之遲延利息，為有理由，應予准許；逾此範圍之請求，尚乏
    所據，不應准許。至原告併依不當得利之法律關係為同一內
    容之請求，係就同一給付目的之數請求權合併起訴之選擇合
    併，本院就此部分既已擇一判決原告勝訴，則就他請求權之
    訴訟標的自毋庸裁判。
六、本件係依民事訴訟法第436條之8第1項適用小額訴訟程序所
    為之判決，依同法第436條之20規定，應就被告敗訴之部分
    ，依職權宣告假執行。
七、本件事證已臻明確，兩造其餘之攻擊防禦方法及所提證據，
    於判決結果不生影響，爰不一一論列，併此敘明。
八、訴訟費用負擔之依據：民事訴訟法第79條。並依同法第436
    條之19第1項規定，確定訴訟費用之負擔如主文第3項所示。
中　　華　　民　　國　　109 　年　　12　　月　　25　　日
                  新竹簡易庭  法　官  李珮瑜
以上正本證明與原本無異。
如不服本判決，須以違背法令為理由，於判決送達後20日內向本
庭提出上訴狀（應按他造當事人之人數附繕本）；如委任律師提
起上訴者，應一併繳納上訴審裁判費。
中　　華　　民　　國　　109 　年　　12　　月　　25　　日
                              書記官　蕭宛琴
附錄：
一、民事訴訟法第436 條之24第2 項：
    對於小額程序之第一審裁判上訴或抗告，非以其違背法令為
    理由，不得為之。
二、民事訴訟法第436 條之25：
    上訴狀內應記載上訴理由，表明下列各款事項：
    ㈠原判決所違背之法令及其具體內容。
    ㈡依訴訟資料可認為原判決有違背法令之具體事實。
三、民事訴訟法第436 條之32條第2 項：
    第438 條至第445 條、第448 條至第450 條、第454 條、第
    455 條、第459 條、第462 條、第463 條、第468條、第469
    條第1 款至第5 款、第471 條至第473 條及第475 條第1 項
    之規定，於小額事件之上訴程序準用之。